【裁判字號】    97,簡上,23
【裁判日期】    970430
【裁判案由】    竊盜
【裁判全文】
臺灣嘉義地方法院刑事判決              97年度簡上字第23號
上  訴  人
即  被  告  乙○○
輔  佐  人  丙○○
即被告之父
上列上訴人即被告因竊盜案件，不服本院簡易庭民國96年12月24
日96年度嘉簡字第1943號第一審判決（聲請簡易判決處刑案號：
臺灣嘉義地方法院檢察署96年度偵字第8579號），提起上訴，本
院判決如下：
    主  文
原判決撤銷。
乙○○犯竊盜罪，免刑。
    事  實
一、乙○○前於民國96年8月間，因犯竊盜罪，經本院於96年9月
    11日以96年度嘉簡字第1410號判處有期徒刑4月，緩刑2年，
    於96年10月1日判決確定。又意圖為自己不法之所有，於96
    年9月26日19時許，行經嘉義縣梅山鄉○○村○路18之1號前
    ，見鄰居甲○○所有之車牌號碼RS-4139號自用小貨車鑰匙
    未拔起，乃逕自發動該車前行，使該自用小貨車脫離甲○○
    本人可得管領之範圍，而徒手竊取該自用小貨車供己使用，
    嗣甲○○尋覓該車無著，乃報警處理，警方隨即於同日23時
    40分許，在嘉義縣梅山鄉半天村5鄰半天寮112號旁小路發現
    該自用小貨車，並循線追查到乙○○，始查悉上情。
二、案經嘉義縣警察局竹崎分局報告臺灣嘉義地方法院檢察署檢
    察官偵查後聲請簡易判決處刑。
    理  由
一、本件上訴人即被告乙○○及其輔佐人丙○○未於言詞辯論終
    結前對於警訊調查筆錄、贓物認領保管單、照片及精神鑑定
    報告書等傳聞證據之證據能力有所異議，視為同意，而本院
    審酌該等審判外陳述作成當時之過程、內容、功能等情況綜
    合判斷，認具備合法可信之適當性保障而具證據能力，均得
    採為認定事實之基礎，合先敘明。
二、訊據被告於警詢時及本院審理時，就上揭犯行均坦承不諱，
    核與證人即告訴人甲○○於警詢時證述情節大致相符，並有
    贓物認領保管單、照片2張在卷可稽，被告自白核與事實相
    符，其犯行洵堪認定，應依法論科。
三、核被告所為，係犯刑法第320條第1項竊盜罪。又被告於本院
    準備程序訊問時，因口齒不清、對問題理解力較差，經本院
    將被告送請財團法人天主教聖馬爾定醫院精神鑑定結果，該
    院綜合被告個人史、疾病史、理學檢查、腦波檢查、心理測
    驗及精神狀態檢查結果，認為：被告自小因疾病導致智能發
    展不足，求學期間皆就讀啟智學校，無法正常就業，連自我
    照顧能力亦有所不足，智力測驗顯示其為中度智障，抽象思
    考、判斷力顯然不足。又因智能不足，導致辨識其行為違法
    之能力，顯著降低等情，有該院97年3月24日鑑定報告書附
    卷內可查；參諸被告雖於本院審理時對於犯案當時情形表示
    承認，對案情雖大致能完全陳述，然表達過程有陳述、對答
    遲緩或不能針對問題回答情形，又有重複偷竊、中度智能障
    礙等情事，足見其心智缺陷致依其辨識而行為之能力，雖未
    達不能辨識，然顯著減低，應依刑法第19條第2項規定減輕
    其刑。
四、末按，刑法第61條第2款規定，犯刑法第320條之竊盜罪，情
    節輕微，顯可憫恕，認為依第59條規定減輕其刑仍嫌過重者
    ，得免除其刑。查本件被告所犯係刑法第320條第1項之竊盜
    罪，本院審酌被告中度智能障礙，因心智缺陷致依其辨識而
    行為之能力，顯著減低；被告係因好奇而逕自發動鄰居甲○
    ○未拔起鑰匙之自用小貨車，且未駛離長途；告訴人甲○○
    於警詢時亦表明不欲追究本案被告犯行之意願；被告無法自
    立謀生，均賴輔佐人照顧日常生活起居等情狀，是本院考量
    被告因心智缺陷致依其辨識而行為之能力顯然減低之先天因
    素，及被告因好奇好玩逕自竊取未拔除鑰匙之自用小貨車之
    動機，認被告前開行徑，在法律評價上固構成犯罪，然其犯
    罪情節輕微，顯可憫恕，認為依第59條規定減輕其刑仍嫌過
    重者，爰依法免除其刑。
五、原審以被告自白犯行，並有告訴人甲○○之指訴及卷附之贓
    物認領保管單、照片2張，並審酌被告前有竊盜前科、徒手
    行竊之犯罪手段、竊得物品之價值及犯罪後坦承犯行等情狀
    ，予以論罪科刑，固非無見，惟依卷內資料，不及審酌被告
    心智缺陷致依其辨識而行為之能力顯然減低之原因，容有未
    洽。被告上訴意旨指摘原審判決未認定前開事實，為有理由
    ，應由本院撤銷原審判決，並諭知免刑之判決。
據上論結，應依刑事訴訟法第455條之1第1項、第3項、第369條
第1項前段、第364條、第299條第1項前段，刑法第320條第1項、
第61條第2款，刑法施行法第1條之1第1項、第2項前段，判決如
主文。
本案經檢察官江金星到庭執行職務
中    華    民    國    97    年    4     月    30    日
                  刑事第四庭審判長法  官  蔡憲德
                                  法  官  吳育霖
                                  法  官  王慧娟
上列正本證明與原本無異。
本件不得上訴。
中    華    民    國    97    年    4     月    30    日
                                  書記官  黃子祝
附錄法條：
中華民國刑法第320條第1項
意圖為自己或第三人不法之所有，而竊取他人之動產者，為竊盜
罪，處 5 年以下有期徒刑、拘役或 5 百元以下罰金。


司法院資訊處製作；財團法人民間司法改革基金會備份。
